【裁判字號】    88,婚更,4
【裁判日期】    890112
【裁判案由】    離婚
【裁判全文】
臺灣臺中地方法院民事判決      八十八年婚更字第四號
    原      告  甲○○
    訴訟代理人  丙○○律師
    被      告  乙○○  住屏東.
右當事人間離婚事件，原告因不服本院八十七年度婚字第七六五號移轉管轄裁定提起
抗告，經臺灣高等法院臺中分院廢棄原裁定，發回本院（八十八年度家抗字第一一號
），本院判決如左：
    主    文
准原告與被告離婚。
訴訟費用由被告負擔。
    事    實
甲、原告方面：
一、聲明：如主文所示。
二、陳述：
（一）原告於民國七十一年二月五日與被告結婚，生有子女二人，戶籍設在屏東縣竹
      田鄉被告之父母家，兩人則在台中工作，夫妻的住所係租屋居住在台中縣潭子
      鄉，訴之原因事實也發生在台中縣潭子鄉，依民事訴訟法第五六八條規定，本
      件應由夫妻住所地或訴之原因事實發生地法院管轄。
（二）兩造性情不合，時常吵架打架，被告動輒打罵原告，幾天就打一次，感情嚴重
      破裂已久，最初發生在七十七年初，至七十七年十二月間，兩人實在無法共同
      生活下去，均已感到婚姻難以維持，乃就近到台中市丙○○律師事務所，辦理
      兩願離婚，惟寫好離婚書回到家，被告突然反悔，向原告下跪，保證決心悔改
      ，善待原告，爾後不再打罵原告，並撕毀離婚書，請求原告原諒他一次，給他
      一次改過自新的機會，如再打罵原告，願接受原告所提之條件離婚，因而未到
      戶政事務所申辦離婚登記，被告打罵原告的時間，係在民國七十七年，兒子年
      幼，不能記憶，兒子的證言不足為憑。
（三）兩造分居近十年，江山易改，本性難移，被告不願吃苦工作，回到屏東竹田居
      住，被告仍不願工作賺錢，依然如故，並未善待原告，原告要求其履行諾言離
      婚，被告則予拒絕，原告見其﹁保證善待原告的諾言，全係謊話，其本性不改
      ，已無法挽救，乃離開被告出外謀生，兩人分居至今已近十年，分居期間，原
      告曾託律師與被告函電連絡，勸其好聚好散，履行諾言辦理兩願離婚，切莫為
      離婚訴訟對簿法庭，被告本已聽律師勸，願接受兩願無條件離婚，只要原告出
      面與其辦理離婚手續即可，但原告一出面與其連絡離婚，被告立即獅子大開口
      ，向原告要錢，且要數十萬元，要的數目很大，原告無錢給付，被告則拒絕兩
      願離婚，因而兩造陷入不合不離的婚姻苦海亦近十年，被告為此曾提起履行同
      居之訴，經屏東地方法院八十六年度婚字第二二六號判決後，至今再無下文。
      由此足證兩造婚姻難以維持，係鐵的事實。兩造感情不合，分居已近十年，此
      種重大事由，已達難以維持婚姻之程度，兩造已無破鏡重圓之希望，原告自得
      依民法第一千叛五十二條第二項之規定，請求離婚。
三、證據：提出戶籍謄本、戶口名簿影本各一件、離婚書影本一件、剪報二件、臺灣
    屏東地方法院八十六年度婚字第二二六號民事判決影本一件等為證。
乙、被告方面：
一、聲明：請求判決駁回原告之訴。
二、陳述：原告在八十年年底離家，八十一年回來三個月，又離開，八十六年  月將
    戶口遷出，兩造已有五、六年沒有共同生活。但被告並未毆打原告，兩造在賣檳
    榔檳，原告穿著暴露，被告曾罵原告，未打原告。
    理    由
一、原告主張兩造係夫妻，因性情不合，時常打架，被告動輒打罵原告，幾天就打一
    次，感情嚴重破裂已久，於七十七年十二月間，兩造均感無法共同生活婚姻難以
    維持，曾就近到台中市丙○○律師處書寫離婚協議書，被告返家後反悔，向原告
    下跪，保證決心悔改，爾後不再打罵原告，並撕毀離婚書，請求原告原諒他一次
    ，但依然故我，故原告離開被告出外謀生，兩人分居至今已近十年，兩造感情不
    合，已達難以維持婚姻之程度，已無破鏡重圓之希望，自得依民法第一千零五十
    二條第二項請離婚等語。被告對於原告離家七、八年，兩造已有多年分居未共同
    生活之事實不爭執，惟以被告並未毆打原告，毆打是原告編造的，不同意離婚等
    語資為抗辯。
二、按婚姻乃一男一女之兩性結合，以組織家庭，共同生活為目的。故有足以破壞共
    同生活或難以維持共同生活之情事發生，允宜許其離婚以消滅婚姻關係。民國七
    十四年六月三日修正公布之民法親屬編，就裁判離婚之原因，為應實際需要，參
    考各國立法例，增設民法第一千零五十二條第二項，明定有同條第一項以外重大
    事由，難以維持婚姻者，亦得請求離婚。是對於家庭生活之美滿幸福，有妨礙之
    情形，即得認其與此之所謂難以維持婚姻之重大事由相當（最高法院著有七十九
    年台上字第一０四０號判決足資參照）。又按當事人主張有利於已之事實者，就
    其事實有舉證之責任，民事訴訟法第二百七十七條定有明。本件原告主張其多次
    受被告毆打云云，為被告所否認，而原告並未據提出證據以實其說，再參諸證人
    即兩造之子林明儒於本院八十七年度婚字第七六五號離婚事件八十七年十一月十
    八日審理時證稱：「他二人（按指兩造）回屏東，沒有常吵架，我未曾看過他二
    人吵架，吵架之事是媽編造的，我放學回家後也未看過他二人吵架」等語，原告
    所稱被告有多次毆打原告云云，尚難遽以採信。惟查本件原告與被告因意見不合
    ，性情各異，於七十七年十二月十四日曾前往姜端律師事務所協議要辦理兩願離
    婚之事實，為兩造所不爭，且有該離婚書影本在卷可佐，足見兩造本無意願繼續
    維持婚姻，且原告自八十一年起即離家與被告分居（參臺灣屏東地方法院八十六
    年度婚字第二二六號民事判決），迄今已有八年之久，兩造分居多年，未共同生
    活，顯示兩造顯然怠於努力及無心維護兩造之婚姻幸福和諧，渠等之間僅存夫妻
    之名，而無夫妻之實，依社會上一般觀念為體察，兩造間之夫妻情份已趨淡薄，
    對於兩造的家庭產生不良的影響，足以破壞兩造間之共同生活及難以維持兩造間
    家庭生活之美滿幸福，自得認其與所謂難以維持婚姻之重大事由相當，揆諸前揭
    說明，原告依民法第一千零五十二條第二項規定請求離婚，洵屬正當，應予准許
    。
三、據上論結，本件原告之訴為有理由，依民事訴訟法第七十八條，判決如主文。
中      華      民      國    八十九    年      一      月     十二     日
                                臺灣臺中地方法院家事法庭
~B法      官  洪舜帆
右為正本係照原本作成
如對本判決上訴須於本判決送達後二十日內向本院提出上訴狀
中      華      民      國    八十九    年      一      月     十二     日
~B法院書記官


司法院資訊處製作；財團法人民間司法改革基金會備份。
